【裁判字號】    98,交聲,1573
【裁判日期】    980930
【裁判案由】    聲明異議
【裁判全文】
臺灣高雄地方法院交通事件裁定  98年度交聲字第1573號
原處分機關  高雄市政府交通局
異  議  人  甲○○
即受處分人
上列異議人即受處分人因違反道路交通管理處罰條例案件，對於
高雄市政府交通局民國98年4 月23 日所為之處分（處分案號：
高市交裁字第裁32-VPO155607號）聲明異議，本院裁定如下：
    主  文
原處分撤銷。
甲○○汽車駕駛人，在圓環臨時停車，處罰鍰新臺幣陸佰元。
    理  由
一、原處分意旨略以：異議人即受處分人甲○○於民國98年1 月
    27日下午4 時31分許，在屏東縣潮州鎮基路圓環之禁止臨時
    停車處所，違規停放其所有車牌號碼YZ-1987 號自用小客車
    （下稱系爭車輛），經屏東縣政府警察局員警拍照後逕行舉
    發，爰依道路交通管理處罰條例第56條第1 項第1 款之規定
    ，裁處罰鍰新臺幣（下同）900 元等語。
二、聲明異議意旨略以：異議人於上開時、地正欲下車至旗魚黑
    輪攤販購買東西，即遭員警拍照逕行舉發，當時車內尚有其
    他乘客，且系爭車輛引擎並未熄火，停車時間未超過3 分鐘
    ，保持立即行駛之狀態，屬道路交通管理處罰條例第3 條第
    9 款所規定之「臨時停車」，原處分認伊違反同條例第56條
    第1 項第1 款「在禁止臨時停車處所停車」之規定，顯有違
    誤；又異議人當時既在車內，員警以拍照之方式逕行舉發，
    自不符合同條例第7 條之2 第1 項第7 款、第2 項第4 款，
    以非固定式科學儀器取得證據資料證明汽車駕駛人行為違規
    ，當場不能或不宜攔截製單舉發者，限於汽車駕駛人違規停
    車而駕駛人不在場，始得逕行舉發之規定，爰聲明異議，請
    求撤銷原處分等語。
三、按圓環不得臨時停車；汽車駕駛人停車時，在禁止臨時停車
    處所停車者，處600 元以上1200元以下罰鍰；汽車駕駛人，
    在圓環臨時停車者，處300 元以上600 元以下罰鍰，道路交
    通安全規則第111 條第1 項第1 款、道路交通管理處罰條例
    第56條第1 項第1 款、第55條第1 款分別定有明文。次按所
    謂「臨時停車」係指車輛因上、下人、客，裝卸物品，其引
    擎未熄火，停止時間未滿3 分鐘，保持立即行駛之狀態；「
    停車」則指車輛停放於道路兩側或停車場所，而不立即行駛
    ，亦為道路交通管理處罰條例第3 條第9 款、第10款所明定
    。
四、經查：
  (一)異議人有於上開時間，將系爭車輛停放在上開劃有紅線禁止
    臨時停車標線圓環之事實，有舉發照片及屏東縣政府警察局
    屏警交字第VP0000000 號舉發違反道路交通管理事件通知單
    各1 紙在卷可憑，並為異議人所不爭執，此部分事實堪以認
    定。
  (二)異議人雖辯稱：員警拍照舉發之行為，不符合逕行舉發之規
    定云云。惟員警所製作之舉發通知單，雖直接影響人民權利
    義務關係，且實際上已對外發生效力，性質上應屬行政處分
    （參考司法院釋字第423 號解釋理由書），然員警所屬之該
    管警察局或其分局嗣必須將該舉發之違反道路交通管理事件
    移送予管轄之處罰機關，處罰機關如發現舉發錯誤或要件欠
    缺，可補正或尚待查明者，退回原舉發機關查明補正後依法
    處理；其錯誤屬實且無可補正者，由處罰機關依權責簽結（
    違反道路交通管理事件統一裁罰基準及處理細則第29條、第
    33 條 第2 項參照），足見公路主管機關所設置之交通裁決
    單位，具有實質審核汽車駕駛人是否確有員警舉發違法行為
    之權限，其所作成之裁罰自屬一新的行政處分，即學說上所
    謂之「第二次裁決」。又受處分人不服公路主管機關所設置
    之交通裁決單位之處罰，得於接到裁決書之翌日起20日內，
    向管轄地方法院聲明異議，道路交通管理處罰條例第87條第
    1 項規定甚明，是受處分人聲明異議之標的，應係處罰機關
    所為裁決之行政處分，而非員警所製作之舉發通知單。故縱
    員警舉發程序容有瑕疵，亦僅係原舉發通知單之行政處分是
    否合法之問題，不影響處罰機關所作成行政處分之適法性。
    異議人以前開情詞置辯，顯不可採。
  (三)異議人復辯稱：伊並非在禁止臨時停車處所「停車」，而係
    在禁止臨時停車處所「臨時停車」等語。參以證人即舉發員
    警卓明生於本院審理中結證稱：當時異議人有下車至自製旗
    魚黑輪店購買東西，其有吹哨子及比手勢叫系爭車輛離開，
    但異議人都沒有移車的動作，故其就對之拍照；自異議人停
    車到其拍照，大約1 、2 分鐘等語，再觀諸舉發照片及證人
    卓明生提供之現場照片共3 張，可見廟口自製旗魚黑輪店距
    離系爭車輛停放之位置甚近，衡情下車購物耗費之時間不致
    太長，況異議人自承：舉發員警吹哨子後，伊就趕快跑回車
    上，將系爭車輛開走，這中間不會超過30秒等語，足徵異議
    人下車遭執勤員警吹哨並拍照後，隨即駕駛系爭車輛駛離現
    場，系爭車輛僅短暫停留，未超過3 分鐘，且保持在立即行
    駛之狀態。另稽諸證人卓明生於本院審理中證稱不清楚系爭
    車輛有無熄火乙節，復無其他證據足資證明系爭車輛之引擎
    確已熄火，自應為有利於異議人之認定，認系爭車輛引擎並
    未熄火。從而，系爭車輛既在圓環因異議人下車，引擎未熄
    火，停止時間未滿3 分鐘，保持立即行駛之狀態，揆諸上開
    說明，僅能認定異議人有在圓環「臨時停車」之行為，尚難
    遽認其有將系爭車輛停放於道路兩側，而不立即行駛之停車
    行為。
  (四)綜上所述，異議人係在圓環臨時停車，而非停車。原處分機
    關依道路交通管理處罰條例第56條第1 項第1 款規定裁罰，
    即有未恰。是本件異議人之異議為有理由，應由本院撤銷原
    處分，另依道路交通管理處罰條例第55條第1 款之規定，並
    參酌違反道路交通管理事件統一裁罰基準表及異議人違規情
    節，裁處如主文第2 項所示之罰鍰，以資適法。
五、據上論斷，應依道路交通案件處理辦法第20條前段，裁定如
    主文。
中    華    民    國    98    年    9     月    30    日
                  交通法庭  法  官  吳佳樺
以上正本證明與原本無異。
如不服本裁定，應於收受送達後5 日內向本院提出抗告狀。
中    華    民    國    98    年    9     月    30    日
                            書記官  廖佳玲


司法院資訊處製作；財團法人民間司法改革基金會備份。
